【裁判字號】    92,財管,1
【裁判日期】    920416
【裁判案由】    選任遺產管理人
【裁判全文】
臺灣彰化地方法院民事裁定  九十二年度財管字第一號
    聲  請  人  乙○○
右聲請人聲請指定被繼承人甲○○遺產管理人事件，本院裁定如左：
    主      文
指定陳林琴（住彰化縣彰化市○○里○○鄰○○○路一九八巷四九弄六號）為被繼承
人甲○○之遺產管理人。
聲請程序費用由聲請人負擔。
    理      由
一、按繼承開始時，繼承人有無不明，而無親屬會議或親屬會議未於一個月內選定遺
    產管理人者，利害關係人得聲請法院選任遺產管理人。又按先順序繼承人均拋棄
    其繼承權時，由次順序之繼承人繼承。其次順序繼承人有無不明或第四順序之繼
    承人均拋棄其繼承權者，準用關於無人承認繼承之規定，民法第一千一百七十七
    條、第一千一百七十八條第一項、第二項、第一千一百七十六條第六項規定甚明
    。
二、本件聲請意旨略以：被繼承人甲○○生前於民國（下同）九十年八月廿七日向聲
    請人乙○○借款新台幣（下同）十五萬元，並就座落彰化縣和美鎮○○段塗厝小
    段第八八０之一地號土地、地目旱、面積一千三百二十平方公尺土地、應有部份
    二百十六分之一八設定抵押權予聲請人，詎料被繼承人甲○○於借款後不久即於
    九十年十二月十九日死亡，經查其依民法第一千一百三十八條規定之各順序繼承
    人，均已拋棄繼承，為此聲請選任財政部國有財產局台灣中區辦事處彰化分處為
    被繼承人甲○○之遺產管理人等語。
三、查聲請人主張之事實，業據提出被繼承人甲○○之繼承系統表、戶籍謄本、他項
    權利證明書影本、土地登記謄本影本、土地、建築改良物抵押權設定契約書影本
    、為證，且經本院依職權調閱本院九十一年繼字第一二號、第六六０號拋棄繼承
    卷宗，經核尚無不合，聲請人之主張堪信屬實。次查依據本院九十一年繼字第一
    二號拋棄繼承卷宗卷附之戶籍資料顯示，陳林琴為被繼承人甲○○之妻，三十四
    年九月六日生，其與被繼承人關係密切，衡情對被繼承人甲○○之債權債務關係
    應較其他不具親屬關係之人清楚，且年紀又非老邁，應堪勝任遺產管理之務。復
    按司法院七十四年十月十五日（七四）院台廳一字第０五七八六號函示：「此類
    拋棄繼承事件，多屬遺債大於遺產，形同破產，儘量避免選任國有財產局為遺產
    管理人」，本件被繼承人甲○○死亡後，各順位繼承人均已拋棄繼承，依經驗法
    則可知被繼承人之遺債必大於遺產；而國有財產局係公務機關，依國有財產法規
    定綜理國產事務，其執行事務之預算來自國人納稅所得，倘顯無遺產可歸屬國庫
    ，則若指定其為被繼承人甲○○之遺產管理人，於辦理被繼承人遺產管理事務期
    間，尚須由國庫墊付如遺產稅、地價稅、房屋稅、雇人監管費、訴訟費等無法收
    回歸墊之費用，該以國家資源管理對國庫毫無利益之財產，並須墊付無法歸墊之
    管理費用，無異使公器淪為私用，損及全民利益，令國庫遭受權利之侵害，並有
    違社會公平正義原則，綜上，故認本件指定陳林琴為被繼承人甲○○之遺產管理
    人應為適當，並裁定如主文所示。
四、依非訟事件法第八條第一項裁定如主文。
中      華      民      國    九十二    年      四      月     十六     日
                                    臺灣彰化地方法院家事法庭
                                        法      官  簡  燕  子
右為正本係照原本作成。
如對本裁定抗告須於裁定送達後十日內向本院提出抗告狀。
中      華      民      國    九十二    年      四      月     十六     日
                                        法院書記官  陳  昌  哲


司法院資訊處製作；財團法人民間司法改革基金會備份。
